【裁判字號】    97,繼,889
【裁判日期】    970818
【裁判案由】    限定繼承
【裁判全文】
臺灣彰化地方法院民事裁定               97年度繼字第889號
聲  請  人  乙○○
                      號
上列聲請人聲請限定繼承事件，本院裁定如下：
    主  文
聲請駁回。
聲請程序費用新台幣壹仟元由聲請人負擔。
    理  由
一、本件聲請意旨略以：聲請人為被繼承人甲○○（男、生前住
    彰化縣花壇鄉岩竹村大嶺巷2 號、身分證統一編號：Ｚ00000
    0000號）之繼承人，被繼承人於民國80年9 月30日死亡，惟
    其生前有無負債、負債若干、債務人為何均不得而知，被繼
    承人亦未以遺囑指示，而聲請人於97年6 月10日經兆豐銀行
    聯繫，始知被繼承人尚有保證債務，為此，爰依法於知悉後
    三個月內聲請限定繼承等語，並檢具被繼承人之除戶謄本、
    遺產清冊、繼承系統表、戶籍謄本、印鑑證明、財政部台灣
    省中區國稅財產歸屬資料清單、通話明細等件為證。
二、按繼承人得限定以因繼承所得之遺產，償還被繼承人之債務
    ；為限定之繼承者，應於繼承人知悉其得繼承之時起3 個月
    內，呈報法院，修正後民法第1154條第1 項、第1156條第1
    項分別定有明文；又繼承人對於繼承開始後，始發生代負履
    行責任之保證契約債務，以因繼承所得之遺產為限，負清償
    責任；繼承在民法繼承編中華民國九十七年一月四日前開始
    ，繼承人對於繼承開始後，始發生代負履行責任之保證契約
    債務，由其繼續履行債務顯失公平者，得以所得遺產為限，
    負清償責任，亦為修正後民法第1148條第2 項、民法繼承編
    施行法第1 條之2 第1 項所明定，準此，繼承人對於繼承開
    始後，始發生代負履行責任之保證契約債務時，依前揭修正
    後民法繼承編及其施行法之規定，雖於前述民法繼承編及其
    施行法規定修正前，未於繼承開始時起之三個月法定期間向
    法院聲明為限定繼承或拋棄繼承，如由其繼續履行繼承債務
    顯失公平時，其對於該繼承開始後始發生代負履行責任之保
    證契約債務，亦得溯及適用修正後之規定，以其所得之遺產
    為限負清償責任，然關於繼承人為限定繼承或拋棄繼承，依
    修正前民法第1156條第1 項及修正後之同條項規定，仍應於
    繼承開始時或繼承人知悉其得繼承之時起三個月向法院為聲
    明，逾期仍非得再為聲明限定繼承或拋棄繼承。
三、經查，本件被繼承人甲○○係於80年9 月30日死亡，有前揭
    被繼承人除戶謄本在卷可稽，而聲請人於本院調查時陳明於
    80年間被繼承人死亡時即已知悉，惟於97年6 月10日始知悉
    被繼承人尚有保證債務一節，亦有本院訊問筆錄可憑，足認
    聲請人於被繼承人80年9 月30日死亡當時，已確實知悉開始
    繼承之事，聲請人遲至97年7 月8 日始具狀聲明限定繼承，
    顯已逾法定期限，依前述規定及說明，聲請人之聲請，尚屬
    無據，應予以駁回。
四、至聲請人主張之事實，若與修正後民法第1148條第2 項、繼
    承編施行法第1 條之2 第1 項規定之情形相符，依修正施行
    後之規定，亦僅得於被繼承人之債權人請求繼承人清償繼承
    債務時，於個案援為拒絕清償之抗辯，並非謂因此即得主張
    限定繼承，聲請人主張其因被繼承人之保證債務遭臺灣士林
    地方法院強制執行，則聲請人或得依上開規定，向臺灣士林
    地方法院執行處聲明異議或提出債務人異議之訴，附此敘明
    。
五、依非訟事件法第21條第1項前段，裁定如主文。
中    華    民    國    97    年    8     月    18    日
                  家事法庭    法  官  游秀雯
以上正本係照原本作成。
如對本裁定抗告，須於裁定送達後10日之不變期間內，向本院提
出抗告狀，並繳納抗告費新臺幣1,000元。
                              書記官  謝志鑫
中    華    民    國    97    年    8     月    18    日


司法院資訊處製作；財團法人民間司法改革基金會備份。
